臺灣雲林地方法院刑事判決
110年度金訴字第124號
公  訴  人  臺灣雲林地方檢察署檢察官
被      告  陳秉豐




上列被告因違反洗錢防制法案件，經檢察官提起公訴（110年度
偵字第5058、5198、5199、5354、6041、6326、6530號），本院
判決如下：
    主      文
本件公訴不受理。
    理      由
一、公訴意旨略以：被告陳秉豐明知申辦金融機構帳戶使用乃個
    人理財之行為，如無正當理由徵求他人提供金融機構帳戶者，極
    易利用該等帳戶作為與財產有關之犯罪工具，且可預見金融機構
    帳戶提供他人使用，將幫助他人實施詐欺犯罪及掩飾、隱匿
    犯罪所得，惟仍基於幫助洗錢、幫助詐欺取財之犯意，於民
    國110年3月8日前某時，以不詳代價，將其申辦之中國信託
    商業銀行帳號000000000000號帳戶存摺、提款卡含密碼（下
    稱本案帳戶）提供予不詳之詐欺集團成員使用。嗣該詐欺集
    團取得本案帳戶後，即共同意圖為自己不法之所有，於附表
    一所示時間、方式，詐騙附表所示被害人，致其等陷於錯誤
    ，於附表一所示時間，匯款如附表一所示金額至本案帳戶後
    ，旋遭轉帳一空。因認被告涉犯刑法第30條第1項、洗錢防
    制法第14條第1項之幫助洗錢罪及刑法第30條第1項、第339
    條第1項之幫助詐欺取財罪嫌等語（下稱「本案」）。
二、按已經提起公訴或自訴之案件，在同一法院重行起訴者，法
    院應諭知不受理之判決，刑事訴訟法第303條第2款定有明文
    。次按一事不再理為刑事訴訟法上一大原則，蓋對於同一被
    告之一個犯罪事實，無論是實質上一罪或裁判上一罪，祇有
    一個刑罰權，不容重複裁判，故檢察官就同一事實為先後兩
    次起訴，法院應依刑事訴訟法第303條第2款就重行起訴部分
    諭知不受理之判決（最高法院90年度台非字第50號判決要旨
    參照）。
三、經查，被告涉犯刑法第30條第1項、第339條第1項之幫助詐
    欺取財罪嫌，前經臺灣臺中地方檢察署檢察官以110年度偵
    字第23257號提起公訴，於110年10月1日繫屬於臺灣臺中地
    方法院，案號為110年度易字第2023號（下稱「前案」），
    此有臺灣臺中地方檢察署檢察官110年度偵字第23257號起訴
    書、臺灣高等法院被告前案紀錄表在卷可憑。觀諸上開「前
    案」之起訴書，起訴意旨略以：「被告可預見將自己之金融
    卡及提款密碼交予他人，可能因而幫助他人從事詐欺取財用
    以處理詐騙犯罪所得，致使被害人及警方一時追查無門，竟
    仍不違背其本意，基於幫助詐欺取財之不確定故意，於110年3
    月6日前之不詳時間，在不詳地點，以不詳方式，將其所有
    中國信託商業帳號000000000000號帳戶（下稱中國信託帳戶
    ）之金融卡、密碼、網路銀行帳號及密碼，交付予真實姓名
    、年籍不詳之詐欺集團成員使用。該詐欺集團共同基於意圖為
    自己不法所有之詐欺取財犯意聯絡，於附表二所示時間，以附
    表二所示之方式，致吳欣昇陷於錯誤，而於附表二所示時間
    轉帳至陳秉豐前開帳戶內。嗣吳欣昇察覺有異，始知受騙，
    因而報警循線查獲」等語。由此可知，前案與本案所起訴被
    告交付之銀行資料帳戶，均為「中國信託商業銀行帳號0000
    00000000號帳戶」（下稱455號帳戶），被告於「本案」及
    該「前案」，均係被訴將本身所有之455號帳戶之帳戶資料
    （含密碼）交付他人使用，被告被訴之幫助詐欺取財犯行同
    一，至前後兩案間之被害人雖有部分不同，然為一個幫助行
    為衍生數被害人受騙失財之結果，屬一行為觸犯數罪名之同
    種想像競合犯，核屬裁判上一罪之同一案件，茲「本案」繫
    屬本院日期為110年11月17日，有加蓋本院收案日期戳章之
    臺灣雲林地方檢察署移送函為憑，「本案」顯然繫屬在該「
    前案」之後。依照前開規定及說明，「本案」被告幫助詐欺
    取財犯行，既與「前案」為同一案件而經重複起訴，且繫屬
    在後，爰不經言詞辯論，逕為不受理判決之諭知。
四、退併辦部分：
  ㈠臺灣雲林地方檢察署檢察官110年度偵字第7607、8283、8223
    、8359、9309號案件之移送併辦意旨，如附表三所載。
  ㈡本院既已就被告被訴部分諭知不受理判決，上開移送併辦部
    分，難認與本案有一罪關係，非起訴效力所及，本院自無從
    予以審理，應退由檢察官另為適當之處理。
五、應依刑事訴訟法第303條第2款、第307條，判決如主文。
中    華    民    國   111    年    1     月     22   日
                  刑事第五庭  審判長法  官   梁智賢
                                    法  官   張恂嘉
                                    法  官   陳雅琪
以上正本證明與原本無異。　　　　　　　　　　　　　　　　
如不服本判決應於收受送達後20日內向本院提出上訴書狀，並應
敘述具體理由；如未敘述上訴理由者，應於上訴期間屆滿後20日
內向本院補提理由書（均須按他造當事人之人數附繕本）「切勿
逕送上級法院」。
                                    書記官  林家莉
中　　華　　民　　國　　111 　年　　1 　　月　　22　　日
　　　　　　　　　　　　　　　　　　
附表一
編號 告訴人 詐騙時間、方式 匯款時間、金額（新臺幣） 1 林詠鈞 110年3月4日、以LINE向告訴人誆稱可加入博奕網站由他人代為操作獲利 同年月8日17時53分、10萬元 2 張中瑋 110年3月5日，以LINE向告訴人誆稱可加入網站投資比特幣等虛擬貨幣獲利 同年月9日12時27分、2萬元 同年月9日12時29分、2萬2000元 同年月9日14時4分、2萬8000元 同年月9日16時12分、5000元 同年月9日16時14分、3萬元  3 張正忠 110年2月21日、以LINE向告訴人誆稱可加入網站投資期貨、實體貨幣獲利 同年3月9日14時3分、1萬5000元 4 李德天 110年1月5日、以LINE向告訴人誆稱可加入網站投資獲利 同年3月8日12時、20萬元 同年3月8日14時、10萬元 同年3月9日12時、15萬元 5 許鳳萍 110年2月21日、以LINE向告訴人誆稱可加入網站投資獲利 同年月8日14時16分、3萬元 同年月8日14時27分、3萬元 同年月8日17時27分、2萬9000元 6 施文翔 110年3月4日、以LINE向告訴人誆稱可加入外資投資網站獲利 同年月8日12時30分、7萬5000元 同年月9日10時30分、7萬5000元 7 梁䋭俽 110年3月4日、以LINE向告訴人誆稱可幫忙投資獲利 同年月8日19時22分、5萬元 同年月8日19時23分、5萬元 

附表二
告訴人 詐騙方法 匯款時間 匯款金額 （新臺幣） 吳欣昇 詐欺集團成員於109年12月16日前某日透過WEDATE軟體，在網路 自稱「JEAN ALBERTY」，向告訴人 佯稱可以投資理財云云，致告訴人陷於錯誤，依對方指示匯款。 110年3月6日11時43分 5萬元   110年3月6日11時46分 5萬 

附表三
編號 案件 移送併辦意旨 １ 110年度偵字第7607號案件 陳秉豐明知申辦金融機構帳戶使用乃個人理財之行為，如無正當理由徵求他人提供金融機構帳戶者，極易利用該等帳戶作為與財產有關之犯罪工具，且可預見金融機構帳戶提供他人使用，將幫助他人實施詐欺犯罪及掩飾、隱匿犯罪所得，惟仍基於幫助洗錢、幫助詐欺取財之犯意，於民國110年3月8日前某時，以不詳代價，將其申辦之中國信託商業銀行帳號000000000000號帳戶存摺、提款卡含密碼（下稱本案帳戶）提供予不詳之詐欺集團成員使用。嗣該詐欺集團取得本案帳戶後，即共同意圖為自己不法之所有，在臉書刊登虛偽投資訊息，致黃敏惠瀏覽後陷於錯誤，加入LINE與對方聯繫，並依對方指示，於110年3月9日13時51分許，匯款新臺幣5萬元至本案帳戶後，旋遭轉帳一空。 ２ 110年度偵字第8283號案件 陳秉豐明知申辦金融機構帳戶使用乃個人理財之行為，如無正當理由徵求他人提供金融機構帳戶者，極易利用該等帳戶作為與財產有關之犯罪工具，且可預見金融機構帳戶提供他人使用，將幫助他人實施詐欺犯罪及掩飾、隱匿犯罪所得，惟仍基於幫助洗錢、幫助詐欺取財之犯意，於民國110年3月8日前某時，以不詳代價，將其申辦之中國信託商業銀行帳號000000000000號帳戶存摺、提款卡含密碼（下稱本案帳戶）提供予不詳之詐欺集團成員使用。嗣該詐欺集團取得本案帳戶後，即共同意圖為自己不法之所有，在臉書刊登虛偽訊息，致林韋融瀏覽後陷於錯誤，加入LINE與對方聯繫，並依對方指示加入皇家博奕平台後，於110年3月9日13時43分、14時10分、14時57分、15時38分許，各匯款新臺幣2萬元、6萬元、6萬元、4萬元至本案帳戶後，旋遭轉帳一空。 ３ 110年度偵字第8223、8359號案件 陳秉豐明知申辦金融機構帳戶使用乃個人理財之行為，如無正當理由徵求他人提供金融機構帳戶者，極易利用該等帳戶作為與財產有關之犯罪工具，且可預見金融機構帳戶提供他人使用，將幫助他人實施詐欺犯罪及掩飾、隱匿犯罪所得，惟仍基於幫助洗錢、幫助詐欺取財之犯意，於民國110年3月6日前某時，以不詳代價，將其申辦之中國信託商業銀行帳號000000000000號帳戶存摺、提款卡含密碼（下稱本案帳戶）提供予不詳之詐欺集團成員使用。嗣該詐欺集團取得本案帳戶後，即共同意圖為自己不法之所有： (一)在臉書投資社團刊登虛偽投資訊息，致林鈺峰瀏覽後陷於錯誤，加入LINE「DAKA達凱客服」，並依對方指示於110年3月9日11時52分許，匯款新臺幣（下同）10萬元至本案帳戶後，旋遭轉帳一空。 (二)林裕洋於110年3月1日在「WEDATE」交友軟體與暱稱「琳」之人結識後，對方佯稱係銀行理專並誆稱可加入CARRY凱瑞平台投資外幣匯率云云，致林裕洋陷於錯誤，於同年月6日11時47分許，匯款9萬元至本案帳戶後，旋遭轉帳一空。 (三)彭獻輝於110年2月28日在「WE DATE」交友軟體與暱稱「琳」之人結識後，對方誆稱可加入CARRY凱瑞投資平台獲利云云，致彭獻輝陷於錯誤，於110年3月8日14時39分許，匯款10萬元至本案帳戶後，旋遭轉帳一空。 ４ 110年度偵字第9309號案件 陳秉豐雖得預見任意將金融機構帳戶交付他人使用，足供他人作為詐欺取財後收受被害人匯款，以遂其掩飾或隱匿犯罪所得財物目的之工具，竟仍基於洗錢之犯意及縱使有人利用其金融帳戶實施詐欺取財犯行，亦不違背其本意之幫助犯意，於民國110年3月6日前某日，將其申辦之中國信託商業銀行股份有限公司000-000000000000號帳戶(下稱中國信託帳戶)存摺、提款卡(含密碼)，交付予真實姓名年籍不詳之詐欺集團成員。嗣該詐欺集團取得前揭帳戶資料後，即與所屬詐欺集團成員，意圖為自己或第三人不法之所有，共同基於詐欺取財之犯意聯絡，於附表四所示之日，向陳鈺澍、劉軒豪施以附表四所示詐術，使其等均陷於錯誤，於附表四所示時、地，匯款附表四所示金額至陳秉豐提供之中國信託帳戶內，旋遭提領一空。 
　
附表四　　　　　　　
編號 被害人 詐騙手段  匯款時間    匯款地點 匯款金額 (新臺幣) ⑴ 陳鈺澍 (未提告) 詐騙集團成員於110年3月5日，以通訊軟體LINE向被害人陳鈺澍訛稱投資獲利可期云云，使其陷於錯誤，依指示匯款 ①110年3月6日晚間7時37分許 ②110年3月6日晚間7時38分許 在不詳處所，使用網路銀行匯款 ①5萬元   ②5萬元 ⑵ 劉軒豪 (提告) 詐騙集團成員於110年3月1日，以通訊軟體LINE向告訴人劉軒豪訛稱投資外匯，獲利可期云云，使其陷於錯誤，依指示匯款 110年3月7日晚間8時8分許  雲林縣斗六市北平路居處，使用網路銀行匯款 2萬4000元